臺灣士林地方法院行政訴訟判決　
111年度交字第90號
原      告  洪先吉  
被      告  新北市政府交通事件裁決處
                      
代  表  人  李忠台    住同上
訴訟代理人  黃曉妍律師
上列當事人間交通裁決事件，原告不服被告中華民國111年6月23
日新北裁催字第48-CS0000000號裁決，提起行政訴訟，本院判決
如下：
    主  文
原告之訴駁回。
訴訟費用新臺幣參佰元由原告負擔。
    事實及理由
壹、程序事項：
　　本件原告因不服被告於民國111年6月23日以新北裁催字第48
    -CS0000000號違反道路交通管理事件裁決書（下稱原處分）
    ，裁處其罰鍰新臺幣（下同）1萬8,000元，記違規點數3點
    ，並應參加道路交通安全講習，吊扣汽車牌照6個月，提起
    行政訴訟，依行政訴訟法第237條之1規定，應適用交通裁決
    事件訴訟程序，本院並依同法第237條之7規定，爰不經言詞
    辯論，逕為判決。
貳、實體事項：
一、爭訟概要：
　　新北市政府警察局汐止分局（下稱舉發機關）交通分隊員警
    查證後，認民眾於110年11月27日檢具違規證據資料檢舉，
    原告駕駛其所有車牌號碼000-0000號自用小客車（下稱系爭
    汽車），於110年11月26日12時14分許，行經新北市○○區○○○
    路○段○000號汐止東方科學園區前-下稱系爭路段）時，有「
    一、任意以迫近迫使他車讓道；二、任意迫近迫使他車讓道
    （處車主）」違規事實等屬實，而於110年12月9日填製新北
    市政府警察局新北市警交大字第CS0000000號舉發違反道路
    交通管理事件通知單（下稱舉發通知單）予以舉發車主即原
    告，並記載應到案日期為111年1月23日前。原告於110年12
    月27日向被告陳述意見，經舉發機關查復違規事實屬實，被
    告乃於111年2月24日（嗣更新為111年6月23日，見本院卷第
    94頁）作成原處分，依道路交通管理處罰條例（下稱處罰條
    例）第43條第1項第3款、第4項前段、第5項前段、第24條第
    1項第3款、第63條第1項第3款等規定，裁處其罰鍰1萬8,000
    元，記違規點數3點，並應參加道路交通安全講習，吊扣汽
    車牌照6個月（處罰主文第3項限期繳送汽車牌照，逾期不繳
    送者，吊扣期間加倍處分，仍不依期限繳送，吊銷並逕行註
    銷汽車牌照，非滿6個月，不得再行請領之處分，業經被告
    自行撤銷，見本院卷第94頁）。原告不服，遂提起本件行政
    訴訟。
二、原告起訴主張：
㈠、原告於前揭時、地，已確認對向車道並無行進中車輛故迴轉
    系爭汽車，而於迴轉過程中，突然聽到猛按長壓喇叭聲，遂
    於確認喇叭聲源之同時，看見深色休旅車驟然開到系爭汽車
    前方減速煞車並按鳴喇叭，使原告隨之緊急煞車，心生畏懼
    ，因此向對方車輛按鳴喇叭示警、打方向燈及搖下車窗向對
    方表示是否路邊停車並請警察協調處理，然對方卻置之不理
    並駛離現場。因想了解對方為何有前述行為，故原告加速往
    對方車輛方向行進，然因原告已處於恐懼及分心狀態，故未
    注意到前方貨車車速較慢，為免發生碰撞事故，故立即往左
    側之馬路中道駕駛，連方向燈亦來不及切換，此時對方車輛
    卻突然往右側巷弄駛離，系爭汽車於車道上無法停車向對方
    詢問，只能繼續往前駕駛。未料原告於嗣後收到舉發才知對
    方前述危險駕駛之目的，若原告當下未立即將車輛改道，必
    然造成重大事故，且對方駕駛行為已使原告心生恐懼、注意
    力不比平常，於突發狀況下只能將系爭汽車開往左側車道，
    避免重大事故，因此來不及打方向燈提醒後方來車。豈知對
    方居然擷取片段，檢舉原告違規，殊不知原告行為係因對方
    危險行為導致，單方面以檢舉人違規錄影畫面及其陳述即率
    以論定原告違規，豈有公平正義可言，原告收受舉發通知單
    時行車紀錄器紀錄已覆蓋，確實無法舉證當下發生之事實，
    被告單就有利檢舉人之畫面即舉發如此重大裁決，被告所為
    裁決違法，請求判決如聲明所示等語。（見本院卷第10-12
    頁）
㈡、並聲明：１、原處分撤銷。２、訴訟費用由被告負擔。
三、被告答辯略以：
㈠、經查檢舉人之行車紀錄器影像(附件一「本案及CS0000000影
    片.avi」）內容，可見於畫面時間12：14：09至12：14：13
    ，原告駕駛系爭汽車行駛於前揭時、地，自最外側車道向左
    跨越車道線欲切進檢舉人車輛前方，並未與檢舉人車輛保持
    安全距離，檢舉人見狀鳴按喇叭示意並向右變換車道至最外
    側車道，於12：14：13至12：14：15，系爭汽車於進入中外
    車道片刻後，隨即向右變換車道至最外側車道，駕駛期間系
    爭汽車行向左右飄移、搖晃不穩，亦未顯示方向燈，由上開
    行為可見，原告之駕駛行為已嚴重超越一般用路人之合理期
    待範圍，自屬處罰條例中關於危險駕駛之規範所欲禁止之不
    法行為，檢舉人車輛亦因原告前述駕駛行為不得不離開原有
    車道讓道於系爭汽車以策行車安全，且核當時之情形並無任
    何客觀上使原告不能正常行駛之因素或緊急狀況，其行為已
    構成以迫近方式迫使他車讓道之違規，應無疑義；又參車籍
    資料，確認原告為本件系爭汽車之車主無誤，被告據此依處
    罰條例第43條第1項第3款、第4項作成裁罰處分，洵屬合法
    。至原告所陳，惟參舉發機關回復函及連續採證照片所示，
    當時新台五路一段（往東方科學園區側）號誌為綠燈，檢舉
    人車輛行駛於該側直行車道，見原告駕駛系爭汽車於左轉號
    誌尚未亮起時迴轉進入系爭路段，鳴按喇叭示意並非毫無理
    由，原告所述檢舉人將車輛開到原告前方驟然減速並鳴按喇
    叭顯與事實不符，經被告審視上開檢舉影像，勘認原告確有
    「任意迫近迫使他車讓道」之事實，參照臺灣臺北地方法院
    110年度交字第311號判決內容，被告既已就系爭汽車違規事
    實已盡舉證責任，則原告就其主張之例外事實，應負舉證責
    任，然原告亦未再提出其他積極證據證明；且縱證明原告所
    述為真，亦不影響原告本件違規事實成立之認定。再者，原
    告既為合法考領汽車駕駛執照之人，有汽車車籍查詢資料及
    駕駛人基本資料為憑，且原告以駕駛為業之職業駕駛人，其
    對上述規定應知之甚詳，並應確實遵守，且其應負之注意義
    務程度較諸一般駕駛人應為更高。是原告前揭所述，無非單
    方所執之詞，委無足取。綜上，被告依法裁處，並無違誤，
    請依法駁回原告之訴，以維法紀等語。（見本院卷第54-55
    頁）
㈡、並聲明：１、原告之訴駁回。２、訴訟費用由原告負擔。
四、本院之判斷：
㈠、本件相關法規：
１、處罰條例第43條第1項第3款、第4項前段、第5項前段：汽車
    駕駛人，駕駛汽車有下列情形之一者，處6,000元以上2萬4,
    000元以下罰鍰，並當場禁止其駕駛：…三、任意以迫近、驟
    然變換車道或其他不當方式，迫使他車讓道。…汽車駕駛人
    有第一項或前項行為者，並吊扣該汽車牌照六個月；…汽車
    駕駛人違反第一項、第三項規定者，應接受道路交通安全講
    習。
２、處罰條例第24條第1項第3款：汽車駕駛人，有下列情形之一
    者，應接受道路交通安全講習：…三、有第四十三條規定之
    情形。
３、處罰條例第63條第1項第3款：汽車駕駛人有下列各款所列條
    款之一者，除依原條款處罰鍰外，並予記點：…三、有第43
    條…情形之一者，各記違規點數3點。
４、道路交通安全規則第94條第1項：汽車在同一車道行駛時，除
    擬超越前車外，後車與前車之間應保持隨時可以煞停之距離
    ，不得任意以迫近或其他方式，迫使前車讓道。
５、處罰條例第7條之1：對於違反本條例之行為者，民眾得敘明
    違規事實或檢具違規證據資料，向公路主管或警察機關檢舉
    ，經查證屬實者，應即舉發。但行為終了日起逾七日之檢舉
    ，不予舉發。
６、處罰條例第24條第1項第3款：汽車駕駛人，有下列情形之一
    者，應接受道路交通安全講習：三、有第43條規定之情形。
㈡、經查，原告為系爭汽車車主，其駕駛系爭汽車，於上揭時、
    地，有「一、任意以迫近迫使他車讓道；二、任意迫近迫使
    他車讓道（處車主）」事實等情，有檢舉明細、舉發通知單
    （本件違規時間110年11月26日，檢舉日期為110年11月27日
    ，合於行為時道路交通管理處罰條例第7條之1之規定）、舉
    發機關111年2月9日新北警汐交字第1104267682號函、111年
    5月13日新北警汐交字第1114258571號函、採證照片、汽車
    車籍查詢資料、駕駛人基本資料等件附卷可稽（見本院卷第
    62-64、76-77、82-92、96-98頁）。
㈢、本件經本院勘驗檢舉人行車紀錄器影像，勘驗結果略以（見
    本院卷第110至124頁勘驗報告，第128至129頁勘驗筆錄）：
    檔案名稱：本案及CS0000000影片.AVI，影片長度13秒，有
    聲音，擷取畫面1至13略述：
１、錄影畫面一開始左上角顯示時間為西元2021年11月26日，影
    像時間12：14：05（此為錄影畫面所示時間，下同），可看
    見當時雨天，日間光線充足，柏油路面濕潤，有聲音。檢舉
    人車輛行駛於新台五路一段（見擷取畫面1）。
２、於12：14：08，可看見系爭汽車（如紅色圓框所示）行駛於
    檢舉人車輛右側，其右側有一輛白色貨車（如黃色圓框所示
    ），系爭汽車啟動左方向燈欲向左變換車道，未與檢舉人車
    輛保持安全距離（見擷取畫面2）。
３、於12：14：10至12：14：12，可看見系爭汽車（如紅色圓框
    所示）行駛於檢舉人車輛右前側之最外側車道，未使用方向
    燈，欲向左變換車道，未與檢舉人車輛保持安全距離，前方
    無突發狀況，並可聽見喇叭聲（見擷取畫面3至6）。
４、於12：14：13，可看見系爭汽車（如紅色圓框所示）啟動煞
    車燈並進入檢舉人車輛前方車道後，檢舉人車輛向右變換車
    道（見擷取畫面7、8）。
５、於12：14：14至12：14：15，可看見系爭汽車（如紅色圓框
    所示）再次向右變換車道並啟動煞車燈（見擷取畫面9至11
    ）。
６、於12：14：16至12：14：18，可看見系爭汽車（如紅色圓框
    所示）行駛於檢舉人車輛前方啟動煞車燈，並可聽見喇叭聲
    （見擷取畫面12、13）。
㈣、系爭汽車先與檢舉車輛為不同車道，後欲變換車道欲切入檢
    舉車輛前方，然並未保持安全距離（擷取畫面2至6），之後
    再進入檢舉人車輛前方，其煞車燈同時亮起（見擷取畫面7
    至8），檢舉車輛此時變換車道至原行向車道之右側車道，
    系爭汽車再次向右切到檢舉車輛前方並亮起煞車燈。前開過
    程約為10秒，在10秒內系爭汽車跟著檢舉車輛變換車道，並
    且在檢舉車輛前兩次煞車，且未保持安全距離，且在此過程
    中，多次有聽到鳴按喇叭聲，此一喇叭聲經原告自陳為其所
    鳴按，而其前後並未有任何行車之緊急狀況或突發狀況，其
    駕駛行為足可認定為任意以迫近迫使他車讓道之行為無疑。
㈤、原告主張前揭影片前有迴轉系爭汽車，聽到喇叭聲，看見檢
    舉車輛開到系爭汽車前方減速煞車並按鳴喇叭，使原告隨之
    緊急煞車，心生畏懼，因此向對方車輛按鳴喇叭示警、打方
    向燈及搖下車窗向對方表示是否路邊停車並請警察協調處理
    ，然對方卻置之不理。故原告加速往對方車輛方向行進，然
    因原告已處於恐懼及分心狀態，故未注意到前方貨車車速較
    慢，為免發生碰撞事故，立即前往左側之馬路中道駕駛，連
    方向燈亦來不及切換，此時對方車輛卻突然往右側巷弄駛離
    ，系爭汽車於車道上無法停車向對方詢問，只能繼續往前駕
    駛。其行為是因為對方之危險行為所致等語：
１、無論原告於前揭影片前是否有迴轉汽車，以及迴轉汽車過程
    中檢舉車輛或系爭汽車是否有合法駕駛，均屬舉發機關與裁
    決機關是否舉發或裁處檢舉人或原告之行為，與原告於前揭
    影片中是否有迫使他車讓道之行為無關。換言之，縱使在此
    之前檢舉車輛或系爭汽車有所違規，然前述原告影片中之違
    規行為與其原告所述之駕駛行為屬於不同行為，當應分別觀
    察處理，不能混為一談。
２、而原告以其受到影片前之駕駛行為主張其已心生畏懼及分心
    為由，認為其只是要請檢舉車輛向其和員警說明而為本件違
    規，但同前所述，前駕駛行為與原告後續之違規行為，本屬
    不同之駕駛行為，駕駛人於駕駛時本應隨時注意駕駛之情形
    ，縱其他車輛前有違規行為，亦不能以此為由主張受其影響
    而違規進而免罰。況且，依原告所述其尚知悉追上檢舉車輛
    並欲與其理論，實難認原告有因此分心或心生畏懼進而為本
    件迫使檢舉車讓道之情形。
３、再依勘驗影片內容以觀，原告之駕駛等同於檢舉車輛在哪個
    車道，系爭汽車就切到那個車道前影響檢舉車輛行進或是煞
    車，其行為就是隨著檢舉車輛而改變，倘原告真因檢舉車輛
    在影片前之駕駛行為而有所導致其分心，則何以原告之駕駛
    來回跟隨檢舉車輛改變並煞車，益徵並未有如原告所述因檢
    舉車輛影響而無法注意之情。
五、綜上所述，原告所陳均不足以作為原處分認定事實有疑之依
    據，其於系爭路段行駛時，因有任意以迫近迫使他車讓道之
    違規事實甚為明確，被告依處罰條例第43條第1項第3款、第
    43條第4項、第63條第1項第3款、第24條規定裁處罰鍰1萬8,
    000元，並記違規點數3點，並應參加道路交通安全講習並無
    違誤。原告訴請撤銷，為無理由，應予駁回。
六、本件判決基礎已臻明確，兩造其餘之攻擊防禦方法及證據資
    料經本院審酌後，核與判決結果不生影響，爰不逐一指駁，
    附此敘明。
七、本件第一審裁判費300元，應由敗訴之原告負擔，爰確定第
    一審訴訟費用額如主文第2項所示。
八、據上論結，本件原告之訴為無理由，依行政訴訟法第98條第
    1項前段、第236條、第237條之7、第237條之8第1項、第237
    條之9第1項，判決如主文。
中　　華　　民　　國　　111 　年　　11　　月　　25　　日
                  行政訴訟庭  法  官  唐一强
以上為正本係照原本作成。
如不服本判決，應於判決送達後20日內，向本院提出上訴狀並表
明上訴理由（原判決所違背之法令及其具體內容或依訴訟資料可
認為原判決有違背法令之具體事實），其未載明上訴理由者，應
於提出上訴後20日內向本院補提理由書（上訴狀及上訴理由書均
須按他造人數附繕本，如未按期補提上訴理由書，則逕予駁回上
訴），並應繳納上訴裁判費新臺幣750元。
中　　華　　民　　國　　111 　年　　11　　月　　25　　日
                              書記官  鍾堯任